臺灣高等法院刑事判決　　　　　 94年度上重更（一）字第5號
上　訴　人
即　被　告　甲○○
指定辯護人　本院公設辯護人乙○○
上列上訴人因毒品危害防制條例等案件，不服臺灣桃園地方法院
93年度重訴字第37號，中華民國93年 8月31日第一審判決（起訴
案號：臺灣桃園地方法院檢察署93年度偵字第6278號），提起上
訴暨檢察官移送併辦（臺灣桃園地方法院檢察署93年度偵字第15
070號），判決後，經最高法院發回更審，本院判決如下：
    主  文
原判決撤銷。
甲○○共同運輸第一級毒品，累犯，處有期徒刑拾貳年，褫奪公
權拾年。扣案第一級毒品海洛因貳包（壹包驗餘淨重貳捌肆點壹
伍公克，純度百分之伍拾點玖捌，純質淨重壹肆肆點捌陸公克；
壹包驗餘淨重貳玖參點零肆公克，純度百分之肆拾捌點貳陸，純
質淨重壹肆壹點肆貳公克）沒收銷燬之；塑膠袋貳只（總重捌拾
點陸公克）、洗髮精空瓶貳個、書寫「0000000000」
數字之香菸盒壹只均沒收。
    事  實
一、甲○○於民國（下同）八十七年間因賭博案件，經臺灣板橋
    地方法院判處有期徒刑五月確定，於八十八年四月二十三日
    易科罰金執行完畢，仍不知悔改，與丙○○（另案審結）及
    真實姓名、年籍均不詳之成年男子「叔仔」，均明知海洛因
    係毒品危害防制條例第二條第二項第一款所列之第一級毒品
    ，並經行政院公告為甲類第四款之管制進出口物品，不得運
    輸，亦不得私運進口，竟共同基於運輸第一級毒品海洛因進
    口之犯意聯絡，於九十三年三月底某日，先由丙○○與甲○
    ○聯絡，以提供甲○○機票、食宿費用及新臺幣（下同）三
    十萬元報酬為條件，由甲○○自泰國運輸毒品海洛因入臺，
    甲○○因缺錢花用，遂應允之。迨於同年四月七日九時五分
    ，甲○○與丙○○同自臺灣中正機場搭乘長榮航空公司BR─
    067 號班機一起前往泰國曼谷機場，抵達曼谷機場後，丙○
    ○即介紹已經先行抵達曼谷等候之不詳姓名、年籍成年男子
    「阿義」予甲○○認識，三人再一同前往清邁，於同日二十
    一時許在清邁金城飯店，在該處住宿一晚，並與該不詳姓名
    年籍之成年男子「叔仔」會面，準備隔日再同至緬甸。迨隔
    日十時許渠等抵達緬甸後，丙○○及「叔仔」先安排甲○○
    、「阿義」入住該處某飯店休息等候，丙○○及「叔仔」則
    外出與當地販毒人士聯絡購買毒品，於同日十四時許，丙○
    ○、「叔仔」在上開飯店先將取得之海洛因磚敲碎分成四份
    ，並以塑膠袋分裝後分別置入洗髮精罐，再填充洗髮精偽裝
    後，交予甲○○及「阿義」每人各二瓶擬各自攜回臺灣。完
    成後四人隨即返回泰國清邁遊玩，「阿義」、「叔仔」先後
    於同年四月十日、十一日離去，而甲○○與丙○○則於同年
    月十二日離開清邁至曼谷，又在曼谷停留至同年月十四日始
    搭機返臺。臨行前，丙○○於曼谷機場交付書寫「00000000
    00」數字之香菸盒一只予甲○○，並告知甲○○返臺後如在
    機場見有持記載該數字牌之人接機，則可將所攜帶之毒品交
    付該人，否則丙○○再於日後與其聯絡取回毒品等語後，乃
    於同日十二時許，先搭乘長榮航空公司班機返臺，甲○○則
    隨後於二十時五十分許搭乘長榮航空公司BR─068 號班機返
    臺。嗣於同日二十一時十分許，法務部調查局人員會同財政
    部臺北關稅局人員於甲○○通關時查察其所攜帶隨身行李發
    覺藏放毒品之洗髮精二瓶而查知上情。並扣得第一級毒品海
    洛因二包（一包驗餘淨重二八四點一五公克，純度百分之五
    十點九八，純質淨重一四四點八六公克；另一包驗餘淨重二
    九三點零四公克，純度百分之四十八點二六，純質淨重一四
    一點四二公克），及丙○○、「叔仔」所有供包裝藏放以運
    輸毒品所用之塑膠袋二只（總重八十點六公克）、洗髮精空
    瓶二個及書寫「0000000000」數字之香菸盒一只。嗣甲○○
    於檢察官偵查中供出其運輸之海洛因之來源，係由丙○○、
    「叔仔」交付，由檢察官指揮航空警察局刑警隊偵辦，因而
    破獲本件毒品來源丙○○犯有上情。
二、案經法務部調查局桃園縣調查站移送臺灣桃園地方法院檢察
    署檢察官偵查起訴及移送併辦。
    理  由
一、上開犯罪事實，業據上訴人即被告甲○○（簡稱被告）於歷
    次偵審時均坦承不諱，復有粉末二包及塑膠袋二只、洗髮精
    空瓶二個及書寫「0000000000」數字之香菸盒一只扣案及法
    務部調查局桃園縣調查站查獲涉嫌毒品危害防制條例毒品初
    步鑑驗報告單、臺北關稅局扣押貨物、運輸工具收據及搜索
    筆錄、入出境查詢資料各一份在卷可按。又前開扣案粉末二
    包，經送法務部調查局以化學呈色法及氣相層析質譜儀分析
    法檢驗結果，確含第一級毒品海洛因成分，一包驗餘淨重二
    八四點一五公克（空包裝重三二點六一公克），純度百分之
    五十點九八，純質淨重一四四點八六公克；另一包驗餘淨重
    二九三點零四公克（空包裝重四七點九九公克），純度百分
    之四十八點二六，純質淨重一四一點四二公克，亦有法務部
    調查局九十三年六月四日調科壹字第080007620、000000000
    號鑑定通知書各一紙在卷可稽（參原審卷第二三頁、第二四
    頁）。另依被告之自白，上開毒品係丙○○以招待泰國旅遊
    及三十萬元為代價而由被告私運來台，且被告與丙○○一同
    至泰國，再與已在泰國等候之「叔仔」會合等情，亦經檢察
    官於原審提出被告與丙○○二人出入境查詢單為證，被告與
    丙○○二人確實一同進入泰國且同一日回台（惟係不同班機
    ），此足以佐證被告上開自白，被告確與丙○○、「叔仔」
    共同運輸第一級毒品海洛因入臺，事證明確，被告犯行洵堪
    認定。
二、核被告私自將第一級毒品海洛因由泰國運抵臺灣之所為，係
    犯毒品危害防制條例第四條第一項之運輸第一級毒品罪及懲
    治走私條例第二條第一項之私運管制物品進口罪。被告與丙
    ○○、綽號「叔仔」之成年男子間，有犯意聯絡及行為之分
    擔，均為共同正犯。又被告持有第一級毒品海洛因之低度行
    為，為運輸第一級毒品海洛因之高度行為所吸收，不另論罪
    。而被告一運輸毒品海洛因行為同時觸犯前開二罪，為想像
    競合犯，依刑法第五十五條前段規定，從一重論以毒品危害
    防制條例第四條第一項之運輸第一級毒品海洛因罪。被告曾
    於八十七年間因賭博案件，經臺灣板橋地方法院判處有期徒
    刑五月確定，於八十八年四月二十三日易科罰金執行完畢，
    有本院被告全國前案紀錄表在卷可稽，其五年內再犯本件有
    期徒刑以上之罪，為累犯，就運輸毒品罪之法定刑為死刑、
    無期徒刑部分依法不得加重外，其餘部分依法加重其刑。末
    按毒品危害防制條例第十七條關於減輕其刑之規定，其立法
    目的，在利用減刑之寬典，鼓勵運輸、販賣、吸用或持有毒
    品之行為人，供出毒品之來源，藉以擴大防制毒品之成效，
    使毒品易於斷絕。故凡觸犯該條所列舉之罪者，據實指陳其
    毒品由來之人或地，並因而破案查獲者，即符合該條得減輕
    其刑之規定，至其所供毒品由來之人，與之是否具有共犯關
    係，並非所問，最高法院八十九年度台上字第一七八號判決
    可資參照。經查，本件被告於檢察官偵查中供出其共犯亦即
    提供被告毒品之來源者，檢察官據以指揮航空警察局刑警隊
    偵辦，因而破獲本件毒品來源之丙○○，有被告自白書狀、
    九十三年六月九日調查筆錄、偵查筆錄、臺灣桃園地方法院
    檢察署公務電話紀錄表、法務部戶政役連結作業系統（以上
    資料參九十三年度偵字第六二七八號偵查卷第三八頁至第五
    七頁）、檢送人犯報告、丙○○偵訊筆錄、九十三年度偵字
    第一四三八○號起訴書影本（以上資料參本院卷第三十頁至
    第三一頁、第三五頁至第四二頁）在卷可參，證人丙○○於
    本院亦結證稱：伊與被告於九十三年四月七日同赴泰國，係
    一位綽號「叔仔」託伊找人去泰國帶違禁品，在泰國另有與
    阿義碰面，叔仔叫伊去飯店，向伊表示用洗髮精裝毒品，要
    被告與阿義帶回，毒品是叔仔已與賣方聯絡，在旅館交貨時
    ，被告不在現場，伊與叔仔、阿義在現場裝好後，才叫被告
    過來等語（參本院卷審判筆錄第三頁至第五頁），堪認被告
    確有供出其運輸本件毒品之來源即丙○○，並因而破獲丙○
    ○亦參與上開運輸毒品之犯行，被告既供出毒品來源並因而
    破獲，應依毒品危害防制條例第十七條之規定減輕其刑，被
    告之犯罪行為，同時具有加重減輕事由，應先加後減。
三、原審以被告罪證明確，就被告論罪科刑，固非無見。惟查：
    （一）、被告所為上開犯行，僅與丙○○、叔仔有共犯關係
    ，有關「阿義」之人是被告至泰國之後始出現，雖依被告供
    述，丙○○說「阿義」亦是負責運毒之人，惟被告於本院審
    理中，明白供述「阿義」與伊無關，且「阿義」之人於九十
    三年四月十日在泰國即與被告等分離，其後續活動亦均與被
    告等無關，而本件被告走私毒品之利益與「阿義」亦無關連
    ，又於原審審理時，被告雖供述「阿義」很像「張冬義」之
    人，而張冬義因私運毒品已經檢察官起訴，有台灣桃園地方
    法院檢察署九十三年度偵字第六五五四號起訴書在原審卷可
    查（參原審卷六四頁），惟依該起訴書之內容觀之，張冬義
    之毒品是在九十三年四月二十四日在曼谷市區購買，且張冬
    義走私之毒品尚有潘他唑新、Ｋ他命等，與本件被告私運海
    洛因未盡相符，難認本案出現「阿義」即係張冬義，且亦難
    認「阿義」與被告有何共犯關係，原審未予詳查，遽認被告
    與「阿義」具有共犯關係，尚有未洽；（二）、原判決就被
    告供出毒品來源因而破獲，未引用上開規定予以減輕，尚欠
    妥適；（三）、又記載「0000000000」數字之香菸盒一只，
    係共犯丙○○交付予被告供作以記憶、辨識前來與其接洽之
    人所用一節，迭經被告於警詢、偵查及原審訊問時供述明確
    ，堪認已歸被告所有，雖被告嗣於原審審理時改稱前開號碼
    係丙○○所提供作其為警查獲後向警供稱丙○○聯絡方式之
    用，惟被告與丙○○原本即有聯絡方式，已經被告於偵查中
    供述明確，且衡諸常情，丙○○為本案共犯，當極力掩飾身
    份或要求被告為警查獲時為其隱匿，豈會事先提供資料以備
    被告向警供陳，故被告前開所述，尚與常情有違，自無可採
    ，應以被告於偵查及原審訊問時所供內容較為可採，則前開
    記載「0000000000」數字之香菸盒，係供被告用以記憶、辨
    識前來與其接洽之人所用之物，為被告所有，且係供被告運
    輸毒品所用之物，仍應依毒品危害防制條例第十九條第一項
    規定諭知沒收，原判決未予沒收，亦有未洽。被告上訴主張
    供出毒品來源請求減刑，為有理由，且原判決亦有上開可議
    之處，自應由本院撤銷原判決予以改判。爰審酌被告自泰國
    私運毒品回台，毒品危害社會甚鉅，而被告私運之數量，總
    數達到五七七．一九公克，數量非少，雖犯罪後坦承犯行，
    態度良好，惟本院認被告之犯行影響社會治安、毒化社會之
    情形重大及其犯罪之動機係為金錢、手段等一切情狀，量處
    如主文第二項所示之刑，並依法諭知褫奪公權十年。至扣案
    之第一級毒品海洛因二包（一包驗餘淨重二八四點一五公克
    ，純度百分之五十點九八，純質淨重一四四點八六公克；另
    一包驗餘淨重二九三點零四公克，純度百分之四十八點二六
    ，純質淨重一四一點四二公克），應依毒品危害防制條例第
    十八條第一項前段沒收銷燬。扣案包覆於前開海洛因外之塑
    膠袋二只（總重八十點六公克）、藏置前開海洛因之洗髮精
    空瓶二個，係共犯丙○○所有，供夾藏毒品以利被告運輸之
    用，業據被告供述在卷，均應依同條例第十九條第一項規定
    宣告沒收，至記載「0000000000」數字之香菸盒一只，係供
    被告用以記憶、辨識前來與其接洽之人所用之物，為被告所
    有，且係供被告運輸毒品所用之物，仍應依毒品危害防制條
    例第十九條第一項規定諭知沒收。
據上論斷，應依刑事訴訟法第369條第1項前段、第364條、第299
條第1項前段，毒品危害防制條例第4條第 1項、第17條、第18條
第1項前段、第19條第1項，懲治走私條例第2條第1項、第11條，
刑法第11條前段、第28條、第55條、第47條、第37條第 2項，判
決如主文。
本案經檢察官劉文水到庭執行職務。
中　　華　　民　　國　　94　　年　　4 　　月　　13　　日
　　　　　　　　　刑事第二十三庭審判長法　官  尤豐彥
　　　　　　　　　　　　　　　　　　  法　官  趙功恆
　　　　　　　　　　　　　　　　　　  法　官  鄧振球
以上正本證明與原本無異。
如不服本判決，應於收受送達後十日內向本院提出上訴書狀，其
未敘述上訴之理由者並得於提起上訴後十日內向本院補提理由書
（均須按他造當事人之人數附繕本）。
                          　　        書記官  洪秋帆
中　　華　　民　　國　　94　　年　　4 　　月　　18　　日
附錄：本案論罪科刑法條全文
毒品危害防治條例第四條第一項
製造、運輸、販賣第一級毒品者，處死刑或無期徒刑；處無期徒
刑者，得併科新臺幣一千萬元以下罰金。
懲治走私條例第二條
私運管制物品進口﹑出口逾公告數額者，處七年以下有期徒刑，
得併科新台幣二十萬元以下罰金。
以犯前項之罪為常業者，處三年以上十年以下有期徒刑，得併科
新台幣三十萬元以下罰金。第一項之未遂犯罰之。
第一項所稱管制物品及其數額，由行政院公告之。
